【裁判字號】    89,訴,1420
【裁判日期】    891128
【裁判案由】    毒品危害防制條例
【裁判全文】
臺灣高雄地方法院刑事判決                        八十九年度訴字第一四二號
    公  訴  人  臺灣高雄地方法院檢察署檢察官
    被      告  甲○○
    指定辯護人  本院
右列被告因違反毒品危害防制條例案件，茲經檢察官提起公訴（八十九年度偵字第三
二五四、三二五五、四三一五號），本院判決如左：
    主  文
甲○○被訴意圖販賣而持有第一級毒品及第二級毒品部分均無罪。
其餘被訴部分（持有第一級毒品部分）公訴不受理。
    理  由
一、公訴意旨略以：被告甲○○意圖販賣，將第一級毒品海洛因及第二級毒品安非他
    命置放在高雄縣鳳山市○○路○段二０一之三號十一樓住處，俟機賣出，嗣於民
    國八十九年一月三十一日十時許，在上開住處為警查獲，並扣得海洛因二小包、
    安非他命八小包、夾鏈袋四大包；又於八十九年二月十五日二十三時十分許，高
    雄縣警察局新甲派出所員警，在高雄縣鳳山市○○路與海洋一路口盤查丙○○，
    丙○○供稱欲至高雄縣鳳山市○○路向被告購買第一級毒品海洛因，乃丙○○即
    撥打上開行動電話號碼（按：起訴書至此尚未記載任何行動電話號碼，如何援引
    ）予被告，並與被告約定在高雄縣鳳山市○○路與凱旋路口購買毒品海洛因，旋
    於八十九年二月十五日二十三時三十分許，被告依約至上開新富路與凱旋路口時
    ，為警查獲，並在被告上衣口帶扣得海洛因一小包、行動電話具一支。因認被告
    分別涉犯毒品危害防制條例第五條第一項、第二項意圖販賣而持有第一級毒品及
    第二級毒品罪嫌。
二、公訴人認被告涉犯上開罪嫌，係以被告確有與丙○○以行動電話相約，欲在高雄
    縣鳳山市○○路與新富路口販賣第一級毒品海洛因與丙○○，業據被告於警訊供
    述明確，核與蔡證興警訊供證情節相符，復有前揭物品扣案可稽，參以被告前為
    警在其住處查獲海洛因及多量且分裝成等量八小八之安非他命，資為論罪依據。
    然訊據被告堅決否認有意圖販賣而持有第一級毒品海洛因及第二級毒品安非他命
    ，辯稱：伊住處查扣之毒品均係其兄乙○○所有，非其所有。又於八十九年二月
    十五日當天，係丙○○欲向伊詢問其弟在監執行有無寫信與伊聯絡一事，才與伊
    約在高雄縣鳳山市○○路與凱旋路口附近見面，並非以購買毒品名義約伊至該處
    ，伊為警查獲當時身上所攜帶之海洛因係欲供伊自己施用，並非要拿去賣給丙○○等語。
三、無罪部分：
（一）按犯罪事實應依證據認定之，無證據不得推定其犯罪事實；又不能證明被告犯
      罪者，應為無罪判決之諭知，刑法第一百五十四條、第三百零一條第一項分別
      定有明文。次按認定不利於被告之事實，須依積極證據，茍積極證據不足為不
      利被告事實之認定，即應為有利於被告之認定，更不必有何有利之證據；事實
      之認定，應憑證據，如未能發現相當證據，或證據不足以證明，自不能以推測
      或擬制之方法，以為裁判之基礎，最高法院三十年上字第八一六號、四十年台
（二）首查，高雄市政府警察局苓雅分局警備隊員於八十九年一月三十一日十時許，
      在被告坐落高雄縣鳳山市○○路○段二０一之三號十一樓住處查獲之海洛因二
      包、安非他命八包，經分送法務部調查局及高雄醫學院附設中和紀念醫院鑑驗
      結果，確係第一、二級毒品海洛因、安非他命，固有法務部調查局八十九年二
      月二十九日（八九）000000000號鑑定通知書及高雄醫學院附設中和
      紀念醫院八十九年九月十九日編號Ｂ0000000檢驗報告單各一份在卷可
      憑，惟被告辯稱上開毒品係被告之兄乙○○（因犯施用毒品案件，現於台灣屏
      東戒治所強制戒治中）所有一節，業據證人乙○○嗣於本院審理中到庭證述在
      卷（見本院八十九年十一月二日訊問筆錄），按經本院就上開毒品放置地點、
      重量等情節詳細訊問證人，證人乙○○分別就安非他命係放置於冰箱，海洛因
      約有二包多等證述，核與安非他命確係在被告住處冰箱內所查獲，而海洛因之
      數量確有二包等查獲當時情形大致相符，參之被告為警查獲當日在警局所為之
      初供即以陳稱上開毒品均為其兄乙○○所有，堪認乙○○於本院之證述應為真
      實可採，故被告此部分之辯詞，應可採信。
（三）次按證人丙○○嗣於八十九年二月十五日二十三時十分許，在高雄縣鳳山市○○路與海洋一路口為警盤查時，因涉嫌持有偽造之汽車駕照經帶至警局訊問所
      製作之筆錄，就本案部分固有「（問：警方查獲你持有之偽造汽車駕駛執照後
      訊問你在該處做何事，而你供稱要到鳳山市○○路向綽號「龍仔」男子購買海
      洛因，並打「龍仔」行動電話0000000000號約定於鳳山市○○路與
      凱旋路口交易毒品，你並於二十三時三十分帶同警方至該交易地點查獲前來販
      讀之綽號「龍仔」，經查明「龍仔」係為甲○○（以下即為被告年籍住址，本
      文不贅載），並當場在甲○○上衣口袋查獲一級毒品海洛因壹包毛重二‧一公
      克行動電話000000000號壹支是否實在？）均實在。」等記載，另被
      告之警訊筆錄亦有「警方於（１５）日二十三時在高雄縣鳳山市○○路與海洋
      一路口執行四合一專案勤務時，見乙名男子行跡可疑，警方趨前盤查，查明該
      男子為丙○○有多次毒品前科，丙○○在拿身分證供警方盤查時，警方發現在
      其身分證件後方夾藏乙枚貼有丙○○照片姓名為申信雄（以下為申信雄一人之
      年籍住址，因與本案無關，故本文省略記載）之偽造汽車駕駛執照，經警方詢
      問蔡嫌在該處做何事，蔡嫌供稱是要到鳳山市○○路向名綽號「龍仔」男子購
      買海洛因毒品，並打綽號「龍仔」之行動電話0000000000號約定於
      鳳山市○○路與凱旋路口交易毒品，蔡嫌並於二十三時三十分帶同警方至該交
      易地點查獲前來販毒之綽號「龍仔」，警方查明龍仔係為甲○○，並在你上衣
      口袋內查獲一級毒品海洛因乙包毛重二‧一公克及行動電話00000000
      0號乙支，警方查扣之毒品海落因二‧一公克及聯繫行動電話，是否均為實情
      ？）均為實情」等相同內容之記載（見警訊卷八十九年二月十六日被告及丙○○偵訊筆錄），惟觀之上開筆錄之記載，本件查獲警員對被告及證人丙○○所
      為之訊問，並未就渠等遭查獲之始末令被告及丙○○為連續陳述，反係自行將
      查獲始末連續陳述後，再予訊問被告及丙○○是否屬實，是該筆錄所記載有關
      本案被告涉嫌販賣毒品部分之犯行，被告與丙○○於警訊中有無如是供述，頗
      令人質疑，且上開訊問方式，亦有誘導訊問之嫌，如無積極證據足以證明上開
      筆錄所記載內容為真實前，自不得遽採為認定不利被告事實之證據。而被告、
      丙○○二人嗣於偵查中及本院審理時始終供稱警訊時未有前揭記載之供述，警
      訊筆錄不實在各等語在卷可按（按被告與丙○○於移送地檢署於值班檢察官開
      臨時偵查庭訊問時伊始即否認警訊筆錄之真實），且就雙方約定於高雄縣鳳山
      市○○路與凱旋路口見面之原因，亦始終均供述係丙○○欲向被告詢問其在監
      獄執行之弟有無寫信聯絡近況等情節，且均陳稱非如警訊所載係丙○○以購買
      毒品名義將被告約出一情，此觀有偵查卷及本院卷內所附筆錄可稽，顯見被告
      及丙○○二人警訊筆錄之記載，與渠等嗣後於偵審中所為之供述，前後不符，
      已有瑕疵，且由該筆錄記載證人丙○○係因遭警查獲涉嫌持有偽造汽車駕照，
      另自行供出與被告約定交易毒品一節，亦與常情有違，蓋以丙○○倘確係欲前
      往與被告交易毒品，然其於前往途中即遭警盤查，而警方當時既未在其身上遭
      查獲任何毒品，自對其與被告約定交易毒品一情，毫無所知，是其僅就警方已
      查獲之持有偽造汽車駕照部分供述，而其將此部分犯行隱匿，應不易為警方所
      洞悉，豈會於警方毫無知悉情況下，主動另行托出交易毒品情事，而令己身再
      遭警查獲其它犯行（施用毒品），益徵上開警訊筆錄之真實性，誠屬可疑，尚
      無可採。
（四）再查，被告於八十九年二月十五日為警於新富路與凱旋路口查獲時，在被告上
      衣口帶所扣得之海洛因一小包，被告固坦承確係其等所有之毒品，然辯稱：係
      供伊自行施用一節，經查，被告有施用海洛因之惡習，已據其另於警訊中陳明
      ，而其當日於警局所採集之尿液因檢出嗎啡反應，經檢察官聲請觀察勒戒，業
      經本院於八十九年二月十七日以八十九年度毒聲字第一四００號裁定送勒戒所
      觀察勒戒在案，有本院被告院內索引卡紀錄表及台灣高等法院被告全國前案紀
      錄表各一份在卷足參，是被告辯稱該扣案之毒品是其欲供己施用等語，亦非全
      無可能。而本件公訴人指訴被告意圖販賣而持有第一級毒品及第二級毒品犯嫌
      ，除在其住處查扣之毒品，業經被告之兄乙○○證明非被告所有，此部分毒品
      非被告所有之事實，已然明確外，另於前揭新富路與凱旋路口所查獲之海洛因
      部分，除前揭有明顯瑕疵尚不能採信之警訊筆錄外，復查無其他積極證據證明
      被告有公訴人所指訴意圖販賣而持有之犯行，依首揭判例之意旨，更不必有何
      有利之證據，即應為有利於被告之認定，故自當認定被告所辯係供己施用一情
      為可採。是就公訴人所起訴之意圖販賣而持有第一級、第二級毒品之犯行，既
      不能證明被告犯罪，揆諸首揭規定，此部分自應無罪判決之諭知。
四、公訴不受理部分：
（一）至被告坦承於前揭新富路與凱旋路口查獲之海洛因係其所有一節，此部分固另
      涉有持有第一級毒品犯行。惟按曾為不起訴處分或撤回起訴，而違背第二百六
      十條之規定再行起訴者，應諭知不受理之判決，刑事訴訟法第三百零三條第四
  款定有明文。
（二）經查，被告因自八十九年二月十三日起至同年月十五日查獲當日上午八時許止
      連續在其住處施用第一級毒品（見被告八十九年二月十六日警訊筆錄），經本
      院於八十九年二月十七日以八十九年度毒聲字第一四００號裁定送勒戒所觀後
      ，認無繼續施用毒品之傾向，業經檢察官於八十九年三月十四日為不起訴處分
      確定等情，有台灣高等法院被告全國前案紀錄表及台灣高雄地方法院檢察署檢
      察官八十九年度毒偵字第一六二八號不起訴處分書附卷可稽，而被告持有毒品
      犯行，因係屬其施用毒品之低度行為，應為施用毒品之高度行為所吸收，本不
      另論持有罪，是其施用毒品犯行既經不起訴處分確定，則持有毒品犯行自亦為
      該不起訴處分效力所及，故公訴人嗣後就此部分犯行，論以意圖販賣而持有罪
      名再行提起公訴，既經本院認意圖販賣而持有部分，不能證明被告犯罪而為無
      罪諭知，即與其持有毒品部分無實質上一罪之關係，本院自不受公訴人認定同
      屬一罪（實質上一罪），因而不得另為其它諭知之拘束，故被告持有上開毒品
      犯行，既為前揭不起訴處分效力所及，檢察官於被告經不起訴處分確定後，再
      就被告此部分行為提起公訴，揆諸前揭刑事訴訟法第三百零三條第四款之規定
      ，就被告持有第一級毒品部分行為，應另為諭知不受理之判決。
據上論斷，應依刑事訴訟法第三百零一條第一項、第三百零三條第四款，判決如主文
。
中      華      民      國    八十九    年     十一     月    二十八    日
                                  臺灣高雄地方法院刑事庭
                                      法  官  陳淑卿
右正本證明與原本無異。
如不服本判決，應於判決送達後十日內，向本院提出上訴狀。
                                      書記官  陳朝宗
中      華      民      國    八十九    年     十一     月     三十     日


司法院資訊處製作；財團法人民間司法改革基金會備份。
